臺灣高等法院高雄分院刑事判決　　　　94年度交上易字第16號
上　訴　人　臺灣高雄地方法院檢察署檢察官
被　　　告　乙○○
上列上訴人因被告過失傷害案件，不服臺灣高雄地方法院93年度
交易字第256 號中華民國93年12月31日第一審判決（起訴案號：
臺灣高雄地方法院檢察署93年度偵字第5982號），提起上訴，本
院判決如下：
     主  文
上訴駁回。
     理  由
一、公訴意旨略以：被告乙○○於民國92年11月6 日22時許，未
    載安全帽騎乘車牌號碼HZ5-635 號重型機車，沿高雄縣鳳山
    市○○街由北往南方向行駛，途經該路段正修科技大學宿舍
    大門前，其本應注意機車行駛時，駕駛人應注意車前狀況，
    俾隨時採取必要之安全措施，以避免危險之發生、又機車行
    經學校處所時，應減速慢行，作隨時停車之準備、再機車駕
    駛人及附載坐人均應戴安全帽、且當時天候晴朗、夜間有照
    明設備、柏油路面乾燥無缺陷及障礙物、視距良好，客觀上
    應無不能注意之情事，竟疏未注意，與同向甲○○所騎乘車
    牌號碼QBI-698 號輕型機車擦撞，致甲○○受有頭部外傷併
    臉部撕裂傷6 公分、頸椎受傷併第5 、6 節椎間盤突出併脊
    髓損傷及右下肢擦挫傷等傷害。因認被告涉犯刑法第284 條
    第1 項前段之過失傷害罪嫌云云。
二、按犯罪事實應依證據認定之，無證據不得推定其犯罪事實；
    不能證明被告犯罪者，應諭知無罪之判決，刑事訴訟法第
    154 條、第301 條第1 項分別定有明文。而認定不利於被告
    之事實，須依積極證據，苟積極證據不足為不利於被告事實
    之認定時，即應為有利於被告之認定，更不必有何有利之證
    據；告訴人之告訴，係以使被告受刑事訴追為目的，是其陳
    述是否與事實相符，仍應調查其他證據以資審認，最高法院
    30年上字第816 號、52年台上字第1300號判例可資參照。
三、公訴意旨認被告涉犯過失傷害罪嫌，無非係以：(1)被告自白
    於前揭時地與告訴人甲○○發生車禍之事實；(2)告訴人甲○
    ○之指述；及(3)道路交通事故調查報告表、道路交通事故現
    場圖及長庚紀念醫院出具之診斷證明書各1 份與相片14張為
    其論據。
四、訊之被告固坦承於上開時、地，騎乘車號HZ5-635 號重型機
    車與告訴人所駕駛之輕機車發生撞擊，及告訴人因此受有前
    揭傷害之事實，惟堅決否認有何過失傷害犯行，辯稱：我沿
    濱山街行駛北向南往正修（科技大學）方向，行駛慢車道，
    已放慢速度，準備左轉，但還未開始左轉，是告訴人自右後
    方撞我，不是我去撞她，我沒有過失等語。
五、經查：
  (一)告訴人甲○○於警詢時指稱：「我沿濱山街北向南行駛慢車
    道往高市方向，當時我是直行，對方沿濱山街我左前方逆向
    行駛，突然衝出來致對方機車車頭撞到我車頭，我有煞車，
    但無煞車痕」等語；然其於原審法院審理時卻證稱：「因為
    當時我騎的慢慢的，所以我沒有煞車，然後被告就撞過來。
    車禍發生的那一刻，沒有看到被告的車從何方向過來，我是
    被撞到之後才感覺到有1 部機車撞到我，在被撞之前，那1
    部機車的行駛方向我沒有注意到。是有1 部機車來撞到我，
    我就倒地，全身都是血，至於該機車撞擊我之前的動態情形
    我沒有注意到。」等語（見原審法院卷第21頁），與其於警
    詢中明確指述被告機車之行進方向不符，告訴人之指述即有
    前後不一之情形。更何況依告訴人所指訴被告之行車方向，
    如係逆向行車而與告訴人機車相撞，亦應係機車前面有撞擊
    痕跡，此與警卷所附相片中被告機車係排氣管部分擦撞一節
    不相吻合，是尚難僅憑告訴人有瑕疵之指訴及前開診斷證明
    書，遽行認定被告過失傷害犯行。
  (二)證人即與被告同日出遊之劉姿伶於原審到庭證稱：「案發當
    時，我們要回「正修」（科技大學）宿舍拿東西。當時騎的
    是「正修」宿舍前面的那一條路。我騎在被告機車前面。我
    已經左轉到「正修」宿舍門口在等被告他們過來，但我沒有
    看到被告轉過來，因為我騎在他前面。車禍發生當天，被告
    與我們一起出去，後來在「正修」門口等人，所以被告機車
    行進的方向應該與我相同。」等語（見原審法院卷第14至第
    17頁）。由上開證人劉姿伶之證詞可知，被告當時機車之行
    進方向與劉姿伶相同，可知被告應係沿濱山街由北往南方向
    行駛，蓋如被告及劉姿伶係由南往北行駛，則正修宿舍應在
    被告行進方向之右側，欲進入正修宿應係「右轉」而非「左
    轉」，是告訴人所指被告逆向而來（由南往北方向），致撞
    及其所騎乘之機車乙節，已有可疑；再參證人即肇事時坐在
    被告機車後座之林美君到庭證稱：「被告車子還沒有開始左
    轉，但是因為車子已經放慢速度，而且我知道我們要去正修
    門口等人，當時已經騎到正修（科技大學）宿舍的門口的對
    面，所以我當時認為被告是要左轉進入正修宿舍。當時我們
    的右後方有機車撞上來，因為當時我的右腳有被稍微碰到，
    有一點點感覺，但沒有受傷，我沒有倒地，是撞我們的車有
    倒地，我們的車子沒有倒地。」等語（見原審法院卷第28頁
    ）足證被告辯稱其尚未開始左轉，係告訴人自右後方撞他，
    不是他去撞告訴人等語，並非全無憑據。
  (三)再觀諸警卷所附之蒐證照片，被告機車僅於右後方之排氣管
    有擦撞之痕跡，告訴人機車則於左前避震器有新撞擊的痕跡
    ，此亦經證人即本件交通事故處理員警蔡再武到庭證稱：「
    我到現場找了很久之後，只有發現告訴人機車左前避震器有
    新撞擊的痕跡，被告機車只有排氣管有一些擦撞的痕跡，也
    不算是受損。擦撞痕跡如警卷所附照片上面記載的痕跡箭頭
    所指之處。告訴人的機車沒什麼損壞，不知道為何告訴人會
    提出車損收據，告訴人機車的大燈應該沒有損壞，我記得當
    時為了找撞擊點，找了很久，所以印象深刻，只有左前避震
    器有擦痕。車禍發生後，告訴人這部機車，可以自然的站立
    ，所以應該沒有損壞。」等語明確（見原審法院卷第24
    頁、第25頁），由上開擦撞痕跡之分布及員警蔡再武之證述
    可知，本件車禍之肇生應係告訴人騎乘機車，自後撞及被告
    所騎乘之機車，告訴人所指係遭被告逆向撞及云云，並不足
    採。蓋如告訴人所指為真，被告之機車前面部位應會因碰撞
    而受損或留有碰撞之痕跡，惟如前所述，被告之機車僅右後
    排氣管有擦撞痕跡。再參以告訴人所受之傷勢非輕，則撞擊
    力道自非輕微，故其所騎乘之機車車頭部位勢必受相當程度
    之損毀，然依上開蒐證照片所示，告訴人之機車車頭部位並
    未受損，此經警員蔡再武到庭證述無訛，況告訴人所指之情
    節，亦與擦撞痕跡之分布情形不符。綜上，本件車禍之發生
    應係告訴人騎乘機車自後撞及被告騎乘之機車，堪可認定，
    故公訴人認被告係疏未注意車前狀況，致與告訴人機車擦撞
    ，為有過失，尚屬誤會。又台灣省高屏澎區車輛行車事故鑑
    定委員會，依據被告與告訴人之陳述及上開蒐證照片所示之
    車損情形，鑑定肇事原因為告訴人駕駛輕機車未注意車前狀
    況，被告駕駛重型機車則無肇事因素，亦同此認定，有該委
    員會93年6 月25日高屏澎鑑字第930966號函所附之鑑定意見
    書1 份，在卷可參。
  (四)告訴人所提之估價單，所載之日期為92年11月13日，係肇事
    後7 日始開立，而該估價單所載之諸如「前面板、大燈蓋、
    大燈後蓋…」等損害，均非須耗費時日始能修復，故該估價
    單所載之費用是否因本件車禍而支出，已有可疑。復以，告
    訴人於92年11月23日警詢時，至93年3 月26日、7 月21日檢
    察官偵查中，均有機會提出上開估價單為證，然均未提出，
    而於距肇事時已達一年有餘之93年12月23日原審法院審理時
    方始提出，更足令人懷疑其真實性，因此告訴人所提出之估
    價單，亦不足為認定被告過失傷害犯行之佐證。
  (五)綜上所述，公訴人所指之前揭事證，無法使本院就被告犯行
    之確信，達致超越合理懷疑之程度，且告訴人之指訴，亦存
    有瑕疵，此外復查無其他積極證據，足資證明被告犯有公訴
    人所指之過失傷害罪行，是被告被訴犯罪即屬不能證明。
六、原審因而為被告無罪之判決，核無不合，檢察官上訴意旨，
    仍執前詞，並以被告當時與後座乘客聊天，且係違規左轉、
    未停車查看後方有無來車、或打方向指示燈，為有過失云云
    ，指摘原判決不當。然被告則辯稱其當時尚未左轉，且本院
    亦查無被告當時已經有左轉之行為，以及被告當時有其他過
    失之行為（不僅無從證明被告於案發時與後座乘客聊天，且
    上開情事亦不能因此推定為有過失；當時既尚未左轉，尚無
    庸打方向燈；亦無停車查看後方有無來車之必要），上訴為
    無理由，應予駁回。
據上論結，應依刑事訴訟法第368條，判決如主文。
本案經檢察官張金塗到庭執行職務。
中　　華　　民　　國　　94　　年　　4 　　月　　14　　日
                  刑事第九庭    審判長法  官 張明松
                                      法  官 郭玫利
                                      法  官 任森銓
以上正本證明與原本無異。
不得上訴。
中　　華　　民　　國　　94　　年　　4 　　月　　14　　日
　　　　　　　　　　　　　　　　　　  書記官 蘇恒仁
